臺灣屏東地方法院刑事判決　　　　　　　96年度簡字第1272號
聲　請　人　臺灣屏東地方法院檢察署檢察官
被　　　告　乙○○
以上被告因偽造文書案件，經檢察官聲請以簡易判決處刑（96年
度偵字第4062號）本院判決如下：
    主  文
乙○○偽造署押，足以生損害於他人，處有期徒刑肆月，減為有
期徒刑貳月，如易科罰金，以銀元佰元即新臺幣玖佰元折算壹
日。
票號000000-000000 號及第160712號以陳文寬為發票人、發票日
為民國九十四年十月一日、面額新臺幣貳萬元之本票六紙上偽造
「甲○○」之署押及指印共拾貳枚均沒收。
    事實及理由
一、本院認定被告之犯罪事實、證據及應適用之法條，與檢察官
    聲請簡易判決處刑書之記載相同，茲引用之（如附件）。
二、按行為後法律有變更者，適用行為時之法律。但行為後之法
    律有利於行為人者，適用最有利於行為人之法律，刑法第2
    條第1 項定有明文。查被告於前開行為後，刑法相關規定業
    經總統於94年2 月2 日修正公布，並自95年7 月1 日施行。
    職是，本件自應就被告行為前、後相關法律有修正者，依前
    揭規定加以比較適用。茲說明如下：
(一)、刑法分則編各罪所定罰金之貨幣單位原為銀元，且依修正前
    刑法第33條第5 款規定，罰金刑為1 銀元以上，而有關罰金
    倍數之調整及銀元與新台幣之折算標準，則定有「罰金罰鍰
    提高標準條例」及「現行法規所定貨幣單位折算新台幣條例
    」，除罰金以1 銀元折算3 元新台幣外，並將72 年6月26日
    以前修正之刑法部分條文罰金數額提高2 至10 倍 ，其後修
    正者則不再提高倍數；嗣修正後刑法第33條第5款 則將罰金
    刑提高為新台幣1 千元以上，並以百元計算之，且因刑法第
    33條第5 款所定罰金貨幣單位既已改為新台幣，刑法分則編
    各罪所定罰金之貨幣單位亦應配合修正為新台幣，且考量刑
    法修正施行後，不再適用「現行法規所定貨幣單位折算新台
    幣條例」，為使刑法分則編各罪所定罰金之最高數額與刑法
    修正前趨於一致，爰增訂刑法施行法第1 條之1 規定，將刑
    法分則編各罪所定罰金之貨幣單位均改為新台幣，並將72年
    6 月26日以前修正之刑法部分條文罰金數額提高為30倍，其
    後修正者則提高為3 倍。是以刑法分則編各罪所定罰金刑之
    最高數額，於上開規定修正後仍屬一致，並無不同；但其罰
    金刑之最低數額，修正前1 銀元以上之規定，經配合修正前
    罰金罰鍰提高標準條例第2 條（現已刪除）規定，就其原定
    數額提高為10倍，再經折算，即為新台幣30元，因修正後已
    提高為新台幣1千 元以上，因修正後規定並非較有利於被告
    ，自應適用修正前之規定。
(二)、又被告於本件犯罪時之刑法第41條第1 項前段規定：「犯最
    重本刑為5 年以下有期徒刑以下之刑之罪，而受6 個月以下
    有期徒刑或拘役之宣告，因身體、教育、職業、家庭之關係
    或其他正當事由，執行顯有困難者，得以1 元以上3 元以下
    折算1 日，易科罰金。」，及依前述現行法規所定貨幣單位
    折算新臺幣條例第2 條規定，現行法規所定金額之貨幣為圓
    、銀元或元者，以新臺幣元之3 倍計算，及依修正前罰金罰
    鍰提高標準條例第2 條前段（現已刪除）規定，依刑法第41
    條易科罰金者，就其原定數額提高為10 0 倍 折算1 日，故
    被告行為時之易科罰金折算標準，得以銀元100 元以上300
    元以下折算1 日，經折算為新臺幣後，應以新臺幣300 元以
    上900 元以下折算1 日。惟95年7 月1日 修正公布施行之刑
    法第41條第1 項前段則規定：「犯最重本刑為5 年以下有期
    徒刑以下之刑之罪，而受6 個月以下有期徒刑或拘役之宣告
    者，得以新臺幣1,000 元、2,000 元或3,000 元折算1 日，
    易科罰金。」比較修正前後之易科罰金折算標準，因95年7
    月1 日修正公布施行後之規定，並非較有利於受刑人，則應
    依刑法第2 條第1 項前段，適用修正前刑法第41條第1 項前
    段規定，定其折算標準。本件應依修正前刑法第41條第1 項
    前段、現行法規所定貨幣單位折算新臺幣條例第2 條規定，
    諭知易科罰金之折算標準。
(三)、本件經依前述各規定合併比較之結果，爰認修正後刑法之相
    關規定對於被告均非有利，故應依行為時之修正前刑法作為
    本件被告論罪科刑之依據。
三、被告上開本票上偽造「甲○○」署押、指印之行為，係犯刑
    法第217 條第1 項之偽造署押罪。被告於6 張本票偽造署押
    行為，乃基於同一犯意所為之接續動作，並侵害同一法益，
    為接續犯，屬單純一罪。爰審酌被告犯罪動機、目的手段、
    冒用署押將損及他人權益，惟念其犯後坦承犯行，深具悔意
    及其犯罪之動機、手段、所生損害、與被害人關係等一切情
    狀，量處如主文所示之刑；又被告犯罪時間在96年4 月24日
    以前，所犯為刑法第217 條第1 項之罪，合於減刑條件，爰
    依中華民國96年罪犯減刑條例第2 條第1 項第3 款之規定，
    減其刑期2 分之1 ，並諭知易科罰金之折算標準。
四、票號000000-000000 號及第160712號以陳文寬為發票人、發
    票日為94年10月1 日、面額新臺幣20,000元之本票6 紙上偽
    造「甲○○」之署押及指印共12枚，應依刑法第219 條規定
    宣告沒收。
五、依刑事訴訟法第449 條第1 項前段、第3 項、第450 條第1
    項、第454 條第2 項，刑法第2 條第1 項前段、第217 條第
    1 項、第219 條，修正前刑法第41條第1 項前段，修正前罰
    金罰鍰提高標準條例第2 條，現行法規所定貨幣單位折算新
    臺幣條例第2 條，中華民國96年罪犯減刑條例第2 條第1 項
    第3 款、第7 條，逕以簡易判決量處如主文所示之刑。
六、如不服本判決，應於判決送達之日起10日內，向本院提出上
    訴狀。
中　　華　　民　　國　　96　　年　　9 　　月　　21　　日
                  刑事第二庭    法  官  黃國永
以上正本證明與原本無異。
如不服本判決應於收受本判決送達後10日內向本院提出上訴書狀
，其未敘述上訴理由者，並得於提起上訴後10日內向本院補提理
由書狀（均須按他造當事人之人數附繕本）「切勿逕送上級法院
」
中　　華　　民　　國　　96　　年　　9 　　月　　21　　日
                                書記官  滕一珍
附錄本案論罪科刑法條：
刑法第217條第1項
偽造印章、印文、署押，足以生損害於公眾或他人者，處3 年以
下有期徒刑。
